【裁判字號】    98,交聲,2601
【裁判日期】    980924
【裁判案由】    聲明異議
【裁判全文】
臺灣高雄地方法院交通事件裁定        98年度交聲字第2601號
原處分機關  高雄市政府交通局
異  議  人
即受處分人  甲○○
上列受處分人因違反道路交通管理處罰條例案件，對於高雄市政
府交通局民國98年9 月4 日所為高市交裁字第裁32-B00000000號
裁決處分聲明異議，本院裁定如下：
    主  文
原處分關於罰鍰逾新臺幣伍仟元部分撤銷。
上開撤銷部分，甲○○不罰。
其餘異議駁回。
    理  由
一、異議意旨略以：異議人即受處分人甲○○於民國97年4 月18
    日0 時51分許，酒後駕駛車牌號碼H9G-297 號重型機車行經
    高雄市○○○路時，為警攔檢發現吐氣中酒精濃度達每公升
    0.72毫克而開單舉發。嗣原處分機關認其違規事實明確，依
    道路交通管理處罰條例第35條第1 項第1 款規定，裁處罰鍰
    新臺幣（下同）45,000元，吊扣駕駛執照12個月，並施以道
    安講習，茲異議人對違規行為深感後悔並甘心受罰，惟因同
    一事件刑案部分已經臺灣高雄地方法院檢察署檢察官緩起訴
    處分確定，異議人並已依指示繳納緩起訴處分金40,000元，
    爰依一事不再罰之原則，聲請撤銷原處分機關前開裁決處分
    等語。
二、按汽車駕駛人，駕駛汽車經測試檢定有酒精濃度超過規定標
    準者，處15,000元以上60,000元以下罰鍰，並當場移置保管
    該汽車及吊扣其駕駛執照1 年；汽車駕駛人有飲用酒類或其
    他類似物後其吐氣所含酒精濃度超過每公升0.25毫克或血液
    中酒精濃度超過百分之0.05以上者，不得駕車，道路交通管
    理處罰條例第35條第1 項第1 款、道路交通安全規則第114
    條第2 款分別定有明文。又95年2 月5 日施行之行政罰法第
    26條第1 項規定：「一行為同時觸犯刑事法律及違反行政法
    上義務規定者，依刑事法律處罰之。但其行為應處以其他種
    類行政罰或得沒入之物而未經法院宣告沒收者，亦得裁處之
    」。上開道路交通管理處罰條例第35條第1 項第1 款規定，
    係對行為人違反行政法上義務規定之行政罰，且該條例關於
    一行為同時觸犯刑事法律及違反行政法上義務規定者，並無
    特別規定，是汽車駕駛人一個酒後駕駛汽車行為，經測試檢
    定酒精濃度超過規定標準，而同時涉犯刑法第185 條之3 公
    共危險罪時，除有行政罰法第26條第1 項但書得處以其他種
    類行政罰者之情形，得由道路交通管理處罰機關裁處其他種
    類之行政罰外，就其罰鍰部分，應依前開行政罰法第26條及
    道路交通管理處罰條例第10條規定移送地方法院檢察署處理
    ，其經移送後，除有前開行政罰法第26條第2 項所定不起訴
    處分等事由，得依違反行政法上義務規定裁處之情形外，不
    得逕依道路交通管理處罰條例第35條第1 項第1 款規定，裁
    處行為人罰鍰之行政罰。
三、又被告所犯為死刑、無期徒刑或最輕本刑3 年以上有期徒刑
    以外之罪，檢察官參酌刑法第57條所列事項及公共利益之維
    護，認以緩起訴為適當者，得定1 年以上3 年以下之緩起訴
    期間為緩起訴處分，刑事訴訟法第253 條之1 定有明文，依
    其要件，係就被告之犯嫌事實暫緩起訴，並得課予一定負擔
    ，其經檢察官命為金錢給付部分，並得為民事強制執行名義
    ，受處分人因上開緩起訴處分而經剝奪之財產權，主觀上就
    此金錢給付義務亦具有強制性、懲罰性，經由緩起訴處分條
    件之履行使其免於遭檢察官發動起訴程序，仍具有替代刑罰
    之效果，廣義而言，自屬實質刑事法律處罰，有行政罰法第
    26條第1 項「一事不二罰」規定之適用。又被告依檢察官緩
    起訴處分命令向國庫繳納一定款項，係履行檢察官為緩起訴
    處分之命令，性質上屬於處分金，與罰金無異。則修正後道
    路交通管理處罰條例第35條第8 項所規定之罰金，解釋上自
    應包括依檢察官處分命令，而向國庫繳款者在內，受處分人
    既依檢察官之緩起訴處分命令向國庫繳款，係在履行檢察官
    之緩起訴處分命令，與受刑事處罰無異，自不應再受行政裁
    罰（臺灣高等法院96年11月刑事庭庭長法律問題研討會決議
    參照）。茲緩起訴處分金與行政罰鍰競合時，道路交通管理
    處罰條例第35條第8 項既為行政罰法第26條第1 項之特別規
    定，是汽車駕駛人依檢察官緩起訴處分命令繳納之金額，如
    低於道路交通管理處罰條例所裁處罰鍰者，應視同「經裁判
    確定處以罰金低於道路交通管理處罰條例第92條第3 項所訂
    最低罰鍰基準規定」，依同條例第35條第8 項規定，就其處
    分金不足最低罰鍰部分仍得以裁決命繳納之。
四、本件異議人因前揭違規行為為警舉發後，經原處分機關於98
    年9 月4 日以高市交裁字第裁32-B00000000號裁決，依道路
    交通管理處罰條例第35條第1 項第1 款規定，裁處罰鍰45,0
    00元，吊扣駕駛執照12個月，並施以道安講習之處分，除據
    異議意旨陳明在卷，並有原處分機關裁決書1 紙在卷可稽。
    茲異議人因同一事件涉犯刑事罪責部分，另經臺灣高雄地方
    法院檢察署檢察官97年度偵字第12831 號緩起訴處分，命異
    議人即被告繳納緩起訴處分金40,000元確定，並已經異議人
    於98年6 月30日如數繳納執行完畢，有緩起訴處分書及本院
    公務電話記錄各1 份附卷可憑，堪信為真。茲異議人經檢測
    其酒精濃度超過0.55毫克以上，依道路交通管理事件統一裁
    罰基準表，其裁罰基準為45,000元，異議人因緩起訴處分繳
    納40,000元既相當於行政罰法第26條第1 項規定之刑事處罰
    ，即不應重複處罰，原處分就此部分對異議人所為罰鍰之處
    分，應由本院依法予以撤銷，並另為不罰之諭知；又原處分
    機關依道路交通管理處罰條例第35條第8 項規定，就逾異議
    人已繳納緩起訴處分金額40,000元而未及同條例第92條第3
    項所訂最低罰鍰基準規定，及吊扣駕駛執照12個月，並施以
    道安講習部分，揆諸前開說明，其裁決於法即無不合，異議
    意旨以此部分為違法並請求本院撤銷其處分，即無理由，應
    予駁回。
據上論斷，應依道路交通案件處理辦法第19條、第20條前段，裁
定如主文。
中    華    民    國    98    年    9     月    24    日
                      交通法庭  法  官  陳松檀
以上正本證明與原本無異。
如不服本裁定應於收受送達後5 日內向本院提出抗告書狀敘述抗
告之理由抗告於臺灣高等法院高雄分院。
中    華    民    國    98    年    9     月    25    日
                                書記官  彭帥雄


司法院資訊處製作；財團法人民間司法改革基金會備份。
